【裁判字號】    97,訴,1704
【裁判日期】    970724
【裁判案由】    違反毒品危害防制條例
【裁判全文】
臺灣彰化地方法院刑事判決              97年度訴字第1704號
公  訴  人  臺灣彰化地方法院檢察署檢察官
被      告  甲○○
                      號
上列被告因違反毒品危害防制條例案件，經檢察官提起公訴（97
年度毒偵字第1825號），本院依簡式審判程序，判決如下：
    主  文
甲○○施用第一級毒品，累犯，處有期徒刑拾月。扣案之注射針
筒壹支，沒收。
    犯 罪 事 實
一、甲○○前於民國90年間，因施用毒品案件，經本院以90年度
    毒聲字第386號裁定送觀察、勒戒後，認有繼續施用毒品傾
    向，復經本院以90年度毒聲字第1242號裁定令入戒治處所施
    以強制戒治，後因認無繼續戒治之必要，經本院以90年度毒
    聲字第3131裁定停止戒治，所餘戒治期間，付保護管束，迄
    91年3月22日保護管束期滿未經撤銷以已執行完畢論。又於9
    4年間，因連續施用第一級毒品案件，經臺灣高等法院臺中
    分院以94年度上訴字第857號判決判處有期徒刑1年確定；因
    共同以犯竊盜罪為常業案件，經臺灣高等法院臺中分院，以
    94年度上訴字第1497號判決判處有期徒刑1年8月確定；又因
    施用第二級毒品案件，經臺灣臺中地方法院以95年度易字第
    233號判決判處有期徒刑3月確定，並於96年6月21日假釋出
    監。嗣經臺灣高等法院臺中分院以96年度聲減字第528號裁
    定，就被告上開所犯施用第一、二級毒品罪分別減刑為有期
    徒刑6月及1月15日，並與不得減刑之罪定其應執行刑為有期
    徒刑2年1月又15日確定，於96年7月16日因假釋期滿未經撤
    銷以已執行完畢論。詎仍不知悔改，基於施用第一級毒品海
    洛因之犯意，於97年3月22日11時許，在其位於彰化縣大村
    鄉村○村○○○路98 巷1之1號住所處，以將第一級毒品海
    洛因加水稀釋後置放於注射針筒中，注射於手臂之方式，施
    用第一級毒品海洛因1次。嗣為警查獲，始知悉上情。
二、案經彰化縣警察局員林分局報請臺灣彰化地方法院檢察署檢
    察官偵查起訴，本院認有刑事訴訟法第273條之1第1項之情
    形，而改依簡式審判程序審理。
    理  由
一、按除被告所犯為死刑、無期徒刑、最輕本刑為3年以上有期
    徒刑之罪或高等法院管轄第1審案件者外，於刑事訴訟法第
    273 條第1項程序進行中，被告先就被訴事實為有罪之陳述
    時，審判長得告知被告簡式審判程序之旨，並聽取當事人、
    代理人、辯護人及輔佐人之意見後，裁定進行簡式審判程序
    ；除簡式審判程序及簡易程序案件外，第1審應行合議審判
    ，刑事訴訟法第273條之1第1項、第284條之1分別定有明文
    。本件被告甲○○所犯係死刑、無期徒刑、最輕本刑為3年
    以上有期徒刑或高等法院管轄第1審案件以外之罪，並於本
    院行準備程序時就被訴事實為有罪之陳述，本院合議庭依前
    揭規定，經評議結果，裁定改由受命法官獨任行簡式審判程
    序，先予敘明。
二、上揭事實，業據被告甲○○迭於警、偵訊中及本院行準備程
    序與審理時均坦承不諱，且其於97年3月26日為警查獲時所
    採取之尿液，經送鑑驗結果，確呈可待因、嗎啡陽性反應，
    此有彰化縣警察局員林分局委託檢驗尿液代號與真實姓名對
    照認證單及詮昕科技股份有限公司97年4月11日所出具之濫
    用藥物尿液檢驗報告各1紙附卷可稽，此外，復有扣案之注
    射針筒2支可資佐證，堪認被告之自白應與事實相符，洵堪
    採信。次按毒品危害防制條例於92年7月9日修正公布，自93
    年1月9日施行，其中第20條、第23條將施用毒品之刑事處遇
    程序，區分為「初犯」及「5年內再犯」、「5年後再犯」。
    依其立法理由之說明：「初犯」，經觀察、勒戒或強制戒治
    後，應為不起訴處分或不付審理之裁定；經觀察、勒戒或強
    制戒治執行完畢釋放後，「5年內再犯」者，因其再犯率甚
    高，原實施之觀察、勒戒及強制戒治既已無法收其實效，爰
    依法追訴或裁定交付審理。至於經觀察、勒戒或強制戒治執
    行完畢釋放後，「5年後再犯」者，前所實施之觀察、勒戒
    或強制戒治已足以遮斷其施用毒品之毒癮，為期自新及協助
    其斷除毒癮，仍適用「初犯」規定，先經觀察、勒戒或強制
    戒治之程序。從而依修正後之規定，僅限於「初犯」及「5
    年後再犯」2 種情形，始應先經觀察、勒戒或強制戒治程序
    。倘被告於5年內已再犯，經依法追訴處罰，縱其第3次（或
    第3次以上）再度施用毒品之時間，在初犯經觀察、勒戒或
    強制戒治執行完畢釋放5年以後，已不合於「5年後再犯」之
    規定，且因已於「5年內再犯」，顯見其再犯率甚高，原實
    施觀察、勒戒或強制戒治，已無法收其實效，即應依該條例
    第10條處罰（最高法院95年度第7次刑事庭會議決議）。查
    本件被告曾前因因施用毒品案件，經本院以90年度毒聲字第
    386號裁定送觀察、勒戒後，認有繼續施用毒品傾向，復經
    本院以90年度毒聲字第1242號裁定令入戒治處所施以強制戒
    治，後因認無繼續戒治之必要，經本院以90年度毒聲字第31
    31裁定停止戒治，所餘戒治期間，付保護管束，迄91年3月2
    2日保護管束期滿未經撤銷以已執行完畢論。再於94年間，
    因連續施用第一級毒品案件，經臺灣高等法院臺中分院以94
    年度上訴字第857號判決判處有期徒刑1年確定；於95年間，
    因施用第二級毒品案件，經臺灣臺中地方法院，以95年度易
    字第23 3號判決判處有期徒刑3月，如易科罰金，以銀元300
    元折算1日確定（業已執行完畢）等情，有臺灣高等法院被
    告前案紀錄表及臺灣彰化地方法院檢察署刑案資料查註紀錄
    表各1份在卷足憑，而被告本件施用第一級毒品之犯行，雖
    係在前次強制戒治執行完畢5年後所犯，惟被告於上開強制
    戒治執行完畢5年內，曾因施用毒品案件經法院宣示判決並
    確定，已詳述如前，顯見其並非於強制戒治執行完畢後5年
    內均無任何施用毒品之犯行，則依前揭決議，被告所為本件
    施用第一級毒品之犯行，已無「初犯」規定之適用，自毋須
    再重新施予觀察、勒戒或強制戒治之處遇程序，而應依毒品
    危害防制條例第23條第2項規定，直接訴追處罰。綜上所述
    ，本件犯罪事證已臻明確，被告前開犯行確堪認定，應予依
    法論科。
三、核被告所為，係犯毒品危害防制條例第10條第1項之施用第
    一級毒品罪。被告為施用毒品而持有第一級毒品，其持有之
    低度行為應為施用之高度行為所吸收，不另論罪。再查被告
    曾受如犯罪事實欄所示之確定判決及有期徒刑之執行完畢，
    有臺灣高等法院被告前案紀錄表附卷可憑，其於有期徒刑執
    行完畢後之5年內，故意再犯有期徒刑以上之本罪，為累犯
    ，應依刑法第47條第1項規定加重其刑。爰審酌被告前有施
    用毒品之不良素行，歷經強制戒治、有期徒刑之執行程序後
    ，仍未能徹底戒絕毒品，顯見其意志不堅，惟念其施用毒品
    乃自戕一己之身體健康，尚未危害他人，且犯後坦承犯行，
    暨其施用毒品之犯罪動機、目的、手段及其智識程度、生活
    狀況等一切情狀，量處如主文所示之刑。扣案之注射針筒1
    支，係被告所有，且供其施用毒品犯罪所用之物，業據其陳
    明在卷，爰依刑法第38條第1項第2款規定，併予宣告沒收。
據上論斷，應依刑事訴訟法第273條之1第1項、第299條第1項前
段，毒品危害防制條例第10條第1項、第23條第2項，刑法第11條
前段、第47條第1項、第38條第1項第2款，判決如主文。
本案經檢察官謝雨青到庭執行職務。
中    華    民    國    97    年    7     月    24    日
                  刑事第七庭  法  官  羅  永  安
附錄本案論罪科刑法條全文：
如不服本判決，應於判決送達後10日內，向本院提出上訴書狀，
上訴書狀應「敘述具體上訴理由」，並按他造當事人之人數附繕
本。「切勿逕送上級法院」。
中    華    民    國    97    年    7     月    24    日
                              書記官  魏  嘉  信
附錄本案論罪科刑法條全文：
毒品危害防制條例第10條
施用第一級毒品者，處6月以上5年以下有期徒刑。
施用第二級毒品者，處3年以下有期徒刑。


司法院資訊處製作；財團法人民間司法改革基金會備份。
